---
title: "Untitled"
author: "Кориба Марина"
date: "12 03 2021"
output: html_document
---

```{r setup, include=FALSE}

# загрузка пакетов
library('ISLR')         # загружаем пакет
library('GGally')       # графики совместного разброса переменных
library('lmtest')       # тесты остатков регрессионных моделей
library('FNN')          # алгоритм kNN

knitr::opts_chunk$set(echo = TRUE)

```


Цель: исследовать набор данных Carseats {ISLR} с помощью линейной регрессионной модели. Задействовав все возможные регрессоры, сделать вывод о пригодности модели для прогноза. Сравнить с методом k ближайших соседей по MSE на тестовой выборке.


```{r, echo=FALSE}

# константы
my.seed <- 14
train.percent <- 0.85

# открываем данные
data(Carseats)            
?Carseats 


Carseats$Urban <- as.factor(Carseats$Urban)

Carseats <- subset(Carseats, select = c(Sales, Price, Population, Urban))
#Carseats 

#head(Carseats)

str(Carseats) 

# обучающая выборка
set.seed(my.seed)
inTrain <- sample(seq_along(Carseats$Sales), 
                  nrow(Carseats) * train.percent)
df.train <- Carseats[inTrain, c(colnames(Carseats)[-1], colnames(Carseats)[1])]
df.test <- Carseats[-inTrain, -1]

```


#### Описание переменных

Набор данных Carseats содержит переменные:

Sales - Удельные продажи (в тысячах) в каждом месте

Price - Цена, которую компания взимает за автокресла на каждом участке

Population - Численность населения в регионе (в тысячах человек)

Urban - Фактор с уровнями Нет и Да, указывающий, находится ли магазин в городе или сельской местности


Размерность обучающей выборки: n = 400 строк, p = 2 объясняющих переменных. Зависимая переменная – Sales. Дискретная величина - Urban.

## Oписательные статистики по переменным
```{r, echo=FALSE}

summary(df.train)

```


## Cовместный график разброса переменных.

```{r, echo=FALSE, warning=FALSE, error = F}

ggp <- ggpairs(df.train, upper = list(combo = 'box'))
print(ggp, progress = F)

```


```{r, echo=FALSE, warning=FALSE, error = FALSE}
# цвета по фактору Urban
ggpairs(df.train[, c('Urban', 'Sales', 'Price', 'Population')],
aes(color = Urban), upper = list(combo = 'box'))

```


Коробчатые диаграммы на пересечении *Sales* и *Urban* показывают, что удельные продажи (в тысячах) в каждом месте примерно одинаковы, не зависимо от того, находится магазин в городе или сельской местности. Коробчатые диаграммы на пересечении *Price* и *Urban* показывают, что Цена, которую компания взимает за автокресла на каждом участке больше в городах, нежели в сельской местности. Коробчатые диаграммы на пересечении *Population* и *Urban* показывают, что население в городах меньше, чем в сельской местности. Но значения близки.


## Модели

```{r echo = F, warning = F, error = F}

model.1 <- lm(Sales ~ . + Urban:Price + Urban:Population,
              data = df.train)
summary(model.1)

```
Модель есть  незначимые коэфициенты. Попробуем улучшить модель, исключив незначимые переменные. Первым исключаем совместное влияние *Population:Urban* исключаем, т.к. значение параметра незначимого параметра самое большое. Затем исключаем параметр *Population* так как он не значим

```{r echo = F, warning = F, error = F}

model.2 <- lm(Sales ~ Price + Urban + Urban:Price,
              data = df.train)
summary(model.2)

```

Мы улучшили модель,  в модели есть незначимые объясняющие переменные. Вероятно, это из-за того, что подвыборки по уровням фактора *Urban* очень маленькие. Попробуем сделать *Urban* дискретной количественной переменной


```{r echo = F, warning = F, error = F}
df.train$Urban <- as.numeric(df.train$Urban)
df.test$Urban <- as.numeric(df.test$Urban)

model.3 <- lm( Sales ~ Price + Urban + Urban:Price,
              data = df.train)
summary(model.3)
```

Переменные стали значимы еще меньше,  модель улучшить не получилось. 

# Проверка остатков

```{r echo = F, warning = F, error = F}
# тест Бройша-Пагана
bptest(model.2)

# статистика Дарбина-Уотсона
dwtest(model.2)

# графики остатков
par(mar = c(4.5, 4.5, 2, 1))
par(mfrow = c(1, 3))

# график 1
plot(model.2, 1)

# график 2
plot(model.2, 4)

# график 3
plot(model.2, 5) 

par(mfrow = c(1, 1))

```
Судя по графику слева, остатки распредлены  не равномерно, и их дисперсия непостоянна. В модели есть три влиятельных наблюдения: 26, 259, 275, – которые, однако, не выходят за пределы доверительных границ на третьем графике. Графики остатков заставляют усомниться в том, что остатки удовлетворяют условиям Гаусса-Маркова.


# Сравнение с kNN

```{r echo = F}
# линейная модель
# фактические значения y на тестовой выборке
y.fact <- Carseats[-inTrain, ]$Sales
y.model.lm <- predict(model.3, df.test)
MSE.lm <- sum((y.model.lm - y.fact)^2) / length(y.model.lm)


# kNN требует на вход только числовые переменные
df.train.num <- as.data.frame(apply(df.train, 2, as.numeric))
df.test.num <- as.data.frame(apply(df.test, 2, as.numeric))

# цикл по k
for (i in 2:50){
model.knn <- knn.reg(train = df.train.num[, !(colnames(df.train.num) %in% 'Sales')], 
                     y = df.train.num[, 'Sales'], 
                     test = df.test.num, k = i)
y.model.knn <-  model.knn$pred
    if (i == 2){
        MSE.knn <- sum((y.model.knn - y.fact)^2) / length(y.model.knn)
    } else {
        MSE.knn <- c(MSE.knn, 
                     sum((y.model.knn - y.fact)^2) / length(y.model.knn))
    }
}

# график
par(mar = c(4.5, 4.5, 1, 1))
# ошибки kNN
plot(2:50, MSE.knn, type = 'b', col = 'darkgreen',
     xlab = 'значение k', ylab = 'MSE на тестовой выборке')
# ошибка регрессии
lines(2:50, rep(MSE.lm, 49), lwd = 2, col = grey(0.2), lty = 2)
legend('topright', lty = c(1, 2), pch = c(1, NA), 
       col = c('darkgreen', grey(0.2)), 
       legend = c('k ближайших соседа', 'регрессия (все факторы)'), 
       lwd = rep(2, 2))

```

 По графику выше видно, что при увеличении значения принимают поти одиковые значения и они близки к истине.




