---
title: "Упражнение № 7"
author: "Кориба Марина"
date: "19 04 2021"
output: html_document
---

Необходимо построить две модели:

- зависимости непрерывного отклика от одного непрерывного предиктора; 
- зависимости вероятности (логит) от одного непрерывного предиктора.


Для каждой модели:

1 Указать смысл переменных модели, метод оценки и настроечный параметр (степень полинома, гиперпараметр λ, ширина окна s, число узлов – в зависимости от метода).

2 Подогнать модель на всех наблюдениях, меняя значение настроечного параметра.

3 Обосновать оптимальное значение настроечного параметра подходящим методом (кросс-валидация, ANOVA).

4 Сделать прогноз на обучающую выборку по лучшей модели: модельные значения и ошибки прогноза.

5 Построить график с фактическими наблюдениями, модельной кривой и 95% доверительными интервалами прогноза.

В таблице ниже указаны набор данных, столбцы с переменными для модели и метод подгонки.


## Вариант № 14

Модели: Полиномиальный сплайн.

Данные: *Auto {ISLR}*.

```{r setup, include=FALSE}

library('ISLR')              # набор данных Auto
library('splines')           # сплайны
library('gam')               # обобщённые аддитивные модели
library('akima')             # график двумерной плоскости
library('ggplot2')           # красивые графики

knitr::opts_chunk$set(echo = TRUE)
```

Работаем с набором данных по стоимости жилья в пригороде Бостона. Присоединяем его к пространству имён функцией attach(), и дальше обращаемся напрямую к столбцам таблицы.

```{r}
# загрузка данных Auto
data('Auto')
#?Auto
# ядро
my.seed <- 14
attach(Auto)
```

Работаем со столбцами:

- *displacement* – Объем двигателя (куб. дюймов);
- *weight* – Масса автомобиля (кг.)


Судя по графику ниже, взаимосвязь объема двигателя и массы двигателя. Наблюдается также группа наблюдений с высоким значением *displacement*, граница проходит примерно на уровне 280.

```{r}
gp <- ggplot(data = Auto, aes(x = weight, y = displacement))
gp <- gp + geom_point() + geom_abline(slope = 0, intercept = 280, col = 'red')
gp
```
Для начала определим несколько интервалов, на каждом из которых будем меделировать зависимость *displacement* от *weight* своим средним уровнем.

## Зависимость объема двигателя от массы двигателя (модель 1)

Для начала определим несколько интервалов, на каждом из которых будем моделировать зависимость wage от age своим средним уровнем.

```{r}
# Границы изменения переменной weight
weightlims <- range(weight)
#weightlims <- seq(length = 100)
# значения age, для которых делаем прогноз (от min до max с шагом 1)
weight.grid <- seq(from = weightlims[1], to = weightlims[2])#, length = 100)

# нарезаем предиктор age на 4 равных интервала
table(cut(weight, 4))

# подгоняем линейную модель на интервалах
fit <- lm(displacement ~ cut(weight, 4), data = Auto)
round(coef(summary(fit)), 2)



# прогноз -- это средние по `wage` на каждом интервале
preds.cut <- predict(fit, newdata  = list(weight = weight.grid), se = T)

# Интервальный прогноз
se.bands.cut <- cbind(lower.bound = preds.cut$fit - 2*preds.cut$se.fit,
                      upper.bound = preds.cut$fit + 2*preds.cut$se.fit)
```


```{r}
# наблюдения
plot(weight, displacement, xlim = weightlims, cex = 0.5, col = 'darkgrey')

# модель
lines(weight.grid, preds.cut$fit, lwd = 2, col = 'darkgreen')

# доверительные интервалы прогноза
matlines(x = weight.grid, y = se.bands.cut, lwd = 1, col = 'darkgreen', lty = 3)

# заголовок
title('Ступенчатая функция')
```

## Определение оптимального настроечного параметра (модель 1)

Теперь подбираем количество интервалов, сравнивая модели с интервалами от 1 до 8 с помощью дисперсионного анализа (ANOVA).


```{r}

fit.1 <- lm(displacement ~ weight, data = Auto)
fit.2 <- lm(displacement ~ cut(weight, 2), data = Auto)
fit.3 <- lm(displacement ~ cut(weight, 3), data = Auto)
fit.4 <- lm(displacement ~ cut(weight, 4), data = Auto)
fit.5 <- lm(displacement ~ cut(weight, 5), data = Auto)
fit.6 <- lm(displacement ~ cut(weight, 6), data = Auto)
fit.7 <- lm(displacement ~ cut(weight, 7), data = Auto)
fit.8 <- lm(displacement ~ cut(weight, 8), data = Auto)

round(anova(fit.1, fit.2, fit.3, fit.4, fit.5, fit.6, fit.7, fit.8), 2)
```

```{r}
# Лучшая модель 
best.fit.1 <- fit.5
```


Рассматриваются 8 моделей, в которых количество разбиений *weight* идут по возрастанию. В крайнем правом столбце таблице приводятся p-значения для проверки нулевой гипотезы: текущая модель не даёт статистически значимого сокращения *RSS* по сравнению с предыдущей моделью. Можно сделать вывод, что  количество интервалов равное 5 достаточно, дальнейшее увеличение степени не даёт значимого улучшения качества модели.

Прогноз на обучающую выборку по лучшей модели (модель 1)

```{r}
# прогноз по лучшей модели
preds <- predict(best.fit.1, data.frame(weight = weight.grid), se = T)

# границы доверительного интервала для площади нерозничных торговых площадей
se.bands <- cbind(lower.bound = preds$fit - 2*preds$se.fit,
                  upper.bound = preds$fit + 2*preds$se.fit)

# смотрим результат
round(head(se.bands), 2)

# Стандартные ошибки
#round(preds$se.fit, 2)
```


## График с фактическими наблюдениями, модельной кривой и 95% доверительными интервалами прогноза (модель 1)

```{r}
# сетка для графика
plot(weight, displacement, xlim = weightlims, type = 'n', ylab = 'P(displacement | weight)')

# фактические наблюдения показываем засечками
points(jitter(weight), displacement, cex = 0.5, pch = '|', col = 'darkgrey')

pfit <- preds$fit

# модель
lines(weight.grid, pfit, lwd = 2, col = 'blue')

# доверительные интервалы
matlines(weight.grid, se.bands, lwd = 1, col = 'blue', lty = 3)

# заголовок
title('Ступенчатая функция (модель 1)')
```


# Зависимость вероятности объема двигателя > 280 от массы автомобиля (модель 2)

```{r}
# подгоняем линейную модель на интервалах
fit2 <- lm(I(displacement > 280) ~ cut(weight, 4), data = Auto)

# прогноз -- это средние по `wage` на каждом интервале
preds.cut <- predict(fit2, newdata  = list(weight = weight.grid), se = T)

# Интервальный прогноз
se.bands.cut <- cbind(lower.bound = preds.cut$fit - 2*preds.cut$se.fit,
                      upper.bound = preds.cut$fit + 2*preds.cut$se.fit)

# наблюдения
plot(weight, I(displacement > 280), xlim = weightlims, cex = 0.5, col = 'darkgrey')

# модель
lines(weight.grid, preds.cut$fit, lwd = 2, col = 'darkgreen')

# доверительные интервалы прогноза
matlines(x = weight.grid, y = se.bands.cut, lwd = 1, col = 'darkgreen', lty = 3)

# заголовок
title('Ступенчатая функция (модель 2)')
```

## Определение оптимального настроечного параметра (модель 2)


Убедимся, что прогнозы по моделям с различными вызовами cut() совпадают
и подбираем степень полинома, сравнивая модели со степенями от 1 до 9 с помощью дисперсионного анализа (ANOVA)

```{r}

fit.1 <- lm(I(displacement>280) ~ weight, data = Auto)
fit.2 <- lm(I(displacement>280) ~ poly(weight, 2), data = Auto)
fit.3 <- lm(I(displacement>280) ~ poly(weight, 3), data = Auto)
fit.4 <- lm(I(displacement>280) ~ poly(weight, 4), data = Auto)
fit.5 <- lm(I(displacement>280) ~ poly(weight, 5), data = Auto)
fit.6 <- lm(I(displacement>280) ~ poly(weight, 6), data = Auto)
fit.7 <- lm(I(displacement>280) ~ poly(weight, 7), data = Auto)
fit.8 <- lm(I(displacement>280) ~ poly(weight, 8), data = Auto)
fit.9 <- lm(I(displacement>280) ~ poly(weight, 9), data = Auto)

# Дисперсионный анализ
round(anova(fit.1, fit.2, fit.3, fit.4, fit.5, fit.6, fit.7, fit.8, fit.9), 2)
```

```{r}
# Лучшая модель 
best.fit.2 <- fit.6
```

## Прогноз на обучающую выборку по лучшей модели (модель 2)

```{r}

# Прогноз по лучшей модели
preds <- predict(best.fit.2, data.frame(weight = weight.grid), se = T)

# Границы доверительного интервала для площади нерозничных торговых площадей
se.bands.logit <- cbind(lower.bound = preds$fit - 2*preds$se.fit,
                  upper.bound = preds$fit + 2*preds$se.fit)

se.bands <- exp(se.bands.logit)/(1 + exp(se.bands.logit))
# Смотрим результат
round(head(se.bands), 2)


# Стандартные ошибки
#round(preds$se.fit, 2)
```

## График с фактическими наблюдениями, модельной кривой и 95% доверительными интервалами прогноза (модель 2)

# I((displacement>280))

```{r}
# Сетка для графика
plot(weight, I(displacement > 280), xlim = weightlims, type = 'n', ylim = c(-0.5, 5),
     ylab = 'P(displacement > 280 | weight)')

# Фактические наблюдения показываем засечки
points(jitter(weight), I((displacement > 280) / 5), cex = 0.5, pch = '|', col = 'darkgrey')

#pfit <- preds$fit
# Модель
lines(weight.grid, pfit, lwd = 2, col = 'darkgreen')

# Доверительные интервалы
matlines(weight.grid, se.bands, lwd = 1, col = 'darkgreen', lty = 3)

# Заголовок
title('Ступенчатая функция (модель 2)')
```
















